臺灣臺中地方法院民事判決            100年度家訴字第282號
原      告  台新國際商業銀行股份有限公司
法定代理人  蔡榮棟
訴訟代理人  張智賢
被      告  黃崧豪即黃尊鉛
            陳美貴
上列當事人間宣告夫妻分別財產制事件，本院於民國100年7月18
日言詞辯論終結，判決如下：
    主      文
被告黃崧豪即黃尊鉛與被告陳美貴間之夫妻財產制改用分別財產
制。
訴訟費用由被告負擔。
    事實及理由
一、原告起訴主張：被告2人為夫妻，婚姻關係尚存續中，渠等
    婚後未向法院辦理夫妻分別財產制契約登記。被告黃崧豪即
    黃尊鉛積欠原告新臺幣（下同）448886元及自民國97年1月
    29日起至清償日止，按年息20%計算之利息迄未清償。嗣經
    原告於98年聲請強制執行被告黃崧豪即黃尊鉛財產，經士林
    地院98年度司執字第9357號強制執行，惟執行無著終結在案
    。且依被告黃崧豪即黃尊鉛98年財產及所得資料顯示，被告
    黃崧豪即黃尊鉛名下僅一投資及薪資，薪資執行無效果，另
    投資依現值無法清償，故無從其財產受償及有執行實益。為
    此爰依民法第1011條之規定，請准宣告被告間之夫妻財產制
    改為分別財產制等語。並聲明：如主文所示。
二、被告黃尊鉛對原告主張均不爭執，被告陳美貴則辯稱：被告
    黃尊鉛自92年迄今均未負擔家庭生活費用，薪資均在外花天
    酒地，對家中漠不關心，且失業多年，迄今無工作亦無收入
    ，其多次要求與被告黃尊鉛離婚，惟被告黃尊鉛未同意，其
    僅係被告黃尊鉛之配偶，並未積欠原告債務，其所有之不動
    產亦為其辛苦上日、夜班賺錢以支付房貸，僅因未離婚，而
    至原告請求宣告分別財產制，原告請求實無理由。並均聲明
    ：原告之訴駁回。
三、按夫妻未以契約訂立夫妻財產制者，除本法另有規定外，以
    法定財產制，為其夫妻財產制；債權人對於夫妻一方之財產
    已為扣押，而未得受清償時，法院因債權人之聲請，得宣告
    改用分別財產制，民法第1005條、第1011條分別定有明文。
    而所謂未得受清償，包括全無可扣押之物或所扣押之物數量
    不足及所扣押之財產不足清償該為扣押之債權人債權等情形
    （最高法院89年度台上字第854號判決意旨參照）。
四、原告主張之上開事實，業據其提出戶籍謄本、士林地院98年
    司執字第9357號債權憑証、國稅局98年度所得清單為證，復
    有本院稅務電子閘門資料查詢表附卷。被告對原告主張因原
    告即債權人對於被告黃尊鉛之財產強制執行，因被告黃尊鉛
    名下已無財產可供執行之事實並不爭執，自堪信原告之主張
    為真實。
五、本件被告2人婚後未以契約訂立夫妻財產制，應以法定財產
    制為渠等之夫妻財產制，現因原告即債權人對於被告黃尊鉛
    之財產強制執行，因被告黃尊鉛名下已無財產可供執行，是
    揆諸前揭說明，原告自有權聲請宣告改用被告間之夫妻財產
    制為分別財產制。從而原告本於民法第1011條之規定，求為
    判決如主文所示，為有理由，應予准許。
六、訴訟費用負擔之依據：民事訴訟法第78條、第85條第1項前
    段。
中    華    民    國  100    年    7    月    25    日
                    家事法庭    法  官  涂秀玲
正本係照原本作成。
如對本判決上訴，須於判決送達後20日內向本院提出上訴狀。如
委任律師提起上訴者，應一併繳納上訴審裁判費。
中    華    民    國  100    年    7    月    25    日
                                書記官  薛淑玲